【裁判字號】    88,自緝,11
【裁判日期】    890124
【裁判案由】    詐欺
【裁判全文】
臺灣士林地方法院刑事裁定                          八十八年度自緝字第一一號
    自  訴  人  丙○
    自  訴  人
    兼右代理人  乙○○
    被      告  甲○○○
右列被告因詐欺等案件，經自訴人提起自訴，本院裁定如左：
    主  文
自訴駁回。
    理  由
一、按法院或受命法官於自訴案件第一次審判期日前訊問及調查結果，如認為案件有
    刑事訴訟法第二百五十二條至第二百五十四條之情形者，得以裁定駁回其自訴，
    同法第三百二十六條第三項定有明文。
二、本件自訴意旨略稱：被告甲○○○經訴外人涂麗貞介紹，於民國八十三年三月十
    五日參加以自訴人丙○及乙○○為會首之互助會一會，會期自八十三年三月十五
    日起至八十六年二月十五日止，每會金額新台幣（以下同）一萬元，採內標制，
    每月十五日開標乙次。詎被告於八十三年五月十五日得標後，多次藉詞拖延繳納
    會款，雖於同年七月十七日被告雖簽發本票作為付款擔保，卻僅繳納三個月（八
    十三年六、七、八月）之會款便避不見面，迄今已造成自訴人十八萬元之損害，
    因認被告甲○○○犯有詐欺之罪嫌。
三、按犯罪事實，應依證據認定之，無證據不得推定其犯罪事實，刑事訴訟法第一百
    五十四條定有明文；又按刑法第三百三十九條第一項詐欺罪，必須行為人自始基
    於不法所有之意圖，以詐術使人交付財物，始能構成，所謂以詐術使人交付，必
    須被詐欺人因其詐術而陷於錯誤，若其所用方法，不能認為詐術，亦不致使人陷
    於錯誤，即不構成該罪。至於民事債務當事人間，若有未依債務本旨履行給付之
    情形，在一般社會經驗而言，原因非一，其因不可歸責之事由無法給付，或因合
    法得對他造主張抗辯而拒絕給付，甚至債之關係成立後，始行惡意遲延給付，皆
    有可能，非必出於自始無意給付之詐欺犯罪一端，最高法院四十六年台上字第二
    六０號判例可資參照。
四、訊據被告甲○○○固坦承有積欠自訴人十八萬元之會款，惟辯稱：伊當時因丈夫
    經商失敗，無力清償而積欠自訴人會款，並無詐欺之犯行，事後已經與自訴人達
    成和解等語。經查，被告得標後仍有繳納三個月死會之金額，且與自訴人於八十
    八年五月二十八日就上開未繳納會款之給付方式達成協議，並已依約給付部分會
    款金額等情，為自訴人所自承，且有自訴人乙○○提出之和解協議書及被告給付
    情形說明文件各一紙附卷可稽，則揆諸前開判例之說明，尚難認被告標取會款之
    初即有詐欺之故意與不法意圖，應足認本件為民事糾紛而不涉刑法詐欺罪責。此
    外復查無他積極證據足資證明被告有何詐欺犯行，被告罪嫌即有不足，依照首開
    說明，本件自訴應予駁回。
據上論結，應依刑事訴訟法第三百二十六條第三項、第二百五十二條第十款裁定如主
文。
中      華      民      國      八十九      年    一    月    二十四    日
                                臺灣士林地方法院刑事第一庭
                                    法  官  林  政  佑
右正本證明與原本無異。
如不服本裁定，應於送達後五日內，向本院提出抗告狀。
                                    書記官  陳  珮  茹
中      華      民      國      八十九      年    一    月    二十六    日


司法院資訊處製作；財團法人民間司法改革基金會備份。
